【裁判字號】    99,抗,1
【裁判日期】    990303
【裁判案由】    停止執行
【裁判全文】
臺灣高等法院花蓮分院民事裁定             99年度抗字第1號
抗  告  人  雙聯投資股份有限公司
法定代理人  甲○○
相  對  人  乙○○
上列當事人間就聲請停止執行事件，不服中華民國98年12月7日
臺灣花蓮地方法院98年度聲字第156號裁定，提起抗告，本院裁
定如下：
    主  文
抗告駁回。
抗告程序費用新台幣壹仟元由抗告人負擔。
    理  由
一、抗告意旨略以：本件供擔保係以擔保抵押權人因抵押人聲請
    停止強制執行不當，可能遭受之損害獲得賠償為目的，是法
    院定此項擔保，其數額應依標的物停止執行後，抵押權人未
    能即時受償或利用該標的物所受之損害額（最高法院95年度
    台抗字第104號裁定意旨參照）。原法院98年度執字第5982
    號拍賣抵押物執行事件之執行標的物為坐落花蓮市○○段5
    34號土地及其上之同段1665號建物，就所鑑定之價格為5,70
    0萬元，惟當前適屬花蓮地區房地產市場前所未見之高峰期
    ，如未趁此時間拍賣，待所涉之系爭抵押權登記訴訟於3年
    後由抗告人取得勝訴之終局確定判決，而不動產市場價格大
    幅下滑，本件經執行之標的物不動產再經法院數次拍賣之結
    果，勢將導致於系爭不動產上之第一順位抵押權人彰化商業
    銀行股份有限公司不足額受償(目前其未償債權額之本金部
    分為5,000萬元，如再延遲3年，其勢必加計3年期間之遲延
    利息及違約金)，或受償後未留餘額或額度極低，亦必導致
    抗告人於本件之第二順位抵押權受償落空，若果如此，屆時
    抗告人之損失將不止於抵押權債權額1千萬元於3年後依年息
    百分之5所計得之利息150萬元而己，尚需加計抵押權執行後
    受償全然落空之損害1千萬元，退步言之，縱使3年後房地產
    市場未大幅跌價，但第一順位抵押權人亦勢必加計3年左右
    之遲延利息及違約金，是以，原裁定所引之法律及司法院大
    法官解釋，固屬有據，惟參諸上開最高法院裁判意旨，本件
    法院應酌定命相對人提之擔保金額至少應為1,150萬元，始
    稱允當，原法院僅酌定抗告人損害150萬元，顯屬不當，爰
    請求廢棄原裁定，另為適當之裁定云云。
二、按有回復原狀之聲請，或提起再審或異議之訴，或對於和解
    為繼續審判之請求，或提起宣告調解無效之訴、撤銷調解之
    訴，或對於許可強制執行之裁定提起抗告時，法院因必要情
    形或依聲請定相當並確實之擔保，得為停止強制執行之裁定
    ，強制執行法第18條第2項定有明文。又強制執行程序開始
    後，除法律另有規定外，不停止執行，乃在使債權人之債權
    早日實現，以保障人民之權利。又債務人或第三人不得依假
    處分程序聲請停止執行，係防止執行程序遭受阻礙，抵押人
    對法院許可拍賣抵押物之裁定，主張有不得強制執行之事由
    而提起訴訟時，亦得依法聲請停止執行，有司法院大法官釋
    字第182號解釋可資供參。所謂「有不得強制執行之事由而
    提起訴訟」之情事係指抵押人以該裁定成立前實體上之事由
    主張該裁定不得為執行名義而提起訴訟而言。其情形仍因較
    裁定程序為重，依「舉輕明重」之法理，參考公證法第11條
    第3項及非訟事件法第101條第2項規定，並兼顧抵押人之利
    益，則抵押人自得依強制執行法第18條第2項規定聲請為停
    止強制執行之裁定。本件相對人就臺灣花蓮地方法院98年12
    月20日98年度執字5982號拍賣抵押物強制執行事件之抵押權
    存在與否，業已於98年10月20日提起塗銷抵押權登記之訴，
    原裁定依強制執行法第18條第2項規定停止強制執行，並無
    不當。
三、次按，強制執行法第18條立法目的為使債權人之債權迅速實
    現以保障人民權利，並兼衡債務人之權益。法院因必要情形
    或依聲請定相當並確實之擔保，得為停止強制執行之裁定。
    債務人本此裁定所之擔保，係以擔保債權人因債務人聲請停
    止強制執行不當可能遭受之損害得獲賠償為目的，其數額應
    依標的物停止執行後，債權人未能即時受償或利用該標的物
    所受之損害額，或其因另供擔保強制執行所受之損害額定之
    ，非以標的物之價值或其債權額為依據（參司法院大法官釋
    字第407號解釋、最高法院95年度台抗字第104號、91年度台
    抗字第429號及86年度台抗字第442號裁判意旨）。惟該擔保
    金額之多寡應如何認為相當，係屬法院職權裁量之範圍（最
    高法院95年度台抗字第781號、91年度台抗字第507號及98年
    度台抗字第162號裁判要旨參照）。此項擔保係備供強制執
    行債權人因停止執行所受損害之賠償，故法院定擔保金額時
    ，應斟酌該債權人因停止執行可能遭受之損害，以為衡量之
    標準。且就酌定之擔保金額與債權人因停止強制執行不當可
    能遭受之損害間之關聯，應為適當之說明。如已斟酌債權人
    因停止強制執行不當所應受之損害為衡量之標準，即非當事
    人所可任意指摘。經查，原法院已就本案抗告人因停止強制
    執行不當可能遭受之損害，以本案抵押權最高限額1千萬元
    之法定利率百分之5計算停止執行之利息損失核算，斟酌總
    額為150萬元，已為適當之說明，經核於法無違。抗告人所
    主張擔保金額應為1,150萬元，其計算方式係以將來不確定
    風險因素考量，而加計標的物價值，尚無可採。抗告人泛言
    指摘，並無理由，應予駁回，爰裁定如主文。
四、據上論結，本件抗告為無理由，爰依強制執行法第30條之1
    ，民事訴訟法第495條之1第1項、第449條第1項、第95條、
    第78條，裁定如主文。
中    華    民    國    99    年    3     月    3     日
                     審判長法  官  何方興
                           法  官  林碧玲
                           法  官  王紋瑩
以上正本係照原本作成。
如不服本裁定者，應於收受送達後10日內向本院提出再抗告狀(
僅以適用法規顯有錯誤，並經本院之許可者為限)，並繳納再抗
告費新台幣1千元；其未表明再抗告理由者，應於提出再抗告後
10日內向本院補提理由書狀(均須按照他造當事人之人數附繕本)
。
抗告時應提出委任律師或其有律師資格之人之委任狀；委任有律
師資格者，另應附具律師及格證書及釋明委任人與受任人有民事
訴訟法第466條之1第1項但書或第2項所定關係之釋明文書影本。
中    華    民    國    99    年    3     月    3     日
                           書記官  李芸宜

司法院資訊處製作；財團法人民間司法改革基金會備份。
